---
title: "Ranking da Violência na Região Metropolitana de Belo HOrizonte - Análise Fatorial"
author: "Janaina Duarte"
date: "12/12/2022"
output: html_document
---

```{r setup, include=FALSE}
knitr::opts_chunk$set(echo = TRUE)
```

## INTRODUCAO

A região metropolitana de Belo Horizonte abrange 34 municípios. 
Os dados que serão analisados foram fornecidos pelos Dados Abertos da Polícia Militar de Minas Gerais.
site <http://www.seguranca.mg.gov.br/2018-08-22-13-39-06/dados-abertos>
A proposta é realização Unsupervised Machine Learning: Análise Fatorial e PCA



### CARREGAMENTO DOS PACOTES
```{r}
pacotes <- c("tidyverse","ggrepel","reshape2","knitr","kableExtra", 
             "PerformanceAnalytics","factoextra","psych","sp","tmap")

if(sum(as.numeric(!pacotes %in% installed.packages())) != 0){
  instalador <- pacotes[!pacotes %in% installed.packages()]
  for(i in 1:length(instalador)) {
    install.packages(instalador, dependencies = T)
    break()}
  sapply(pacotes, require, character = T) 
} else {
  sapply(pacotes, require, character = T) 
}
```

### CARREGAMENTO DO DATASET


```{r}
library(readxl)
Teste_analise <- read_excel("C:/Users/Administrador/Desktop/MBA USP/Nao Supervisionada - Fatorial/Teste_analise.xlsx")
View(Teste_analise)
```


### vISUALIZACAO DA TABELA

```{r}
Teste_analise %>% 
  kable() %>%
  kable_styling(bootstrap_options = "striped", 
                full_width = TRUE, 
                font_size = 12)
```

## PRINCIPAIS ANÁLISES DAS VARIÁVEIS QUANTITATIVAS


```{r}

summary(Teste_analise[,2:6])
```

Observamos que a variável PIB está como string. Por isso, faremos a tranformação.


```{r}
Teste_analise <- transform(Teste_analise, PIB_percapita_2017 = as.numeric(as.factor(PIB_percapita_2017)))

summary(Teste_analise[,2:6])

```

## CORRELAÇÃO DE PEARSON


```{r}
rho <- cor(Teste_analise[,2:6])

Teste_analise[,2:6] %>% 
  cor() %>% 
  melt() %>% 
  rename(Correlação = value) %>%
  ggplot() +
  geom_tile(aes(x = Var1, y = Var2, fill = Correlação)) +
  geom_text(aes(x = Var1, y = Var2, label = format(Correlação, digits = 2)),
            size = 3) +
  scale_fill_gradient2(low = "dodgerblue4", 
                       mid = "white", 
                       high = "brown",
                       midpoint = 0) +
  labs(x = NULL, y = NULL) +
  theme(panel.background = element_rect("white"),
        panel.grid = element_line("grey95"),
        panel.border = element_rect(NA),
        legend.position = "bottom")
```


###a partir da matriz de Pearson, observamos que nenhuma das variáveis tem relação com o PIB
retirar a coluna da análise


```{r}
analise <- Teste_analise %>% mutate(PIB_percapita_2017 = NULL)

head(analise)
```

### visualizando a correlacao

```{r}
analise[,2:5] %>% 
  cor() %>% 
  melt() %>% 
  rename(Correlação = value) %>%
  ggplot() +
  geom_tile(aes(x = Var1, y = Var2, fill = Correlação)) +
  geom_text(aes(x = Var1, y = Var2, label = format(Correlação, digits = 2)),
            size = 3) +
  scale_fill_gradient2(low = "dodgerblue4", 
                       mid = "white", 
                       high = "brown",
                       midpoint = 0) +
  labs(x = NULL, y = NULL) +
  theme(panel.background = element_rect("white"),
        panel.grid = element_line("grey95"),
        panel.border = element_rect(NA),
        legend.position = "bottom")
```



# Teste da adequabilidade dos dados para PCA (Teste de esfericidade de Bartlett)

```{r}
cortest.bartlett(analise[,2:5])
```

# Análise Fatorial por Componentes Principais (PCA)
```{r}

fatorial <- principal(analise[2:5],
                      nfactors = length(analise[2:5]),
                      rotate = "none",
                      scores = TRUE)

```

# Identificação inicial de todos os autovalores
```{r}
eigenvalues <- round(fatorial$values, 5)
print(eigenvalues)
sum(eigenvalues)

```

# Quantidade de autovalores maiores que 1 (critério de Kaiser)
```{r}

k <- sum(eigenvalues > 1)
print(k)

```




# Definindo a Análise Fatorial por Componentes Principais 1 fator

```{r}
fatorial <- principal(analise[2:5],
                      nfactors = k,
                      rotate = "none",
                      scores = TRUE)
```


# Identificação da variância compartilhada em cada fator extraído

```{r}
variancia_compartilhada <- as.data.frame(fatorial$Vaccounted) %>% 
  slice(1:4)

View(variancia_compartilhada)

rownames(variancia_compartilhada) <- c("Autovalores",
                                       "Prop. da Variância")
```


# Scree Plot com a proporção da variância compartilhada
```{r}
variancia_compartilhada %>%
  slice(2) %>% 
  melt() %>% 
  ggplot(aes(x = variable, 
             y = value)) + 
  geom_col(fill = "orange", color = "black") +
  geom_text(aes(label = paste0(round(value*100, 2),"%") , vjust = -0.1))+
  labs(x = "Fatores",
       y = "Variância Compartilhada") +
  theme_bw()

cargas_fatoriais <- as.data.frame(unclass(fatorial$loadings))
```

# Visualizando as cargas fatoriais
```{r}


cargas_fatoriais %>%
  kable() %>%
  kable_styling(bootstrap_options = "striped", 
                full_width = T, 
                font_size = 12)

comunalidades <- as.data.frame(unclass(fatorial$communality)) %>%
  rename(comunalidades = 1)

```


# Visualizando as Comunalidades
```{r}
comunalidades %>%
  kable() %>%
  kable_styling(bootstrap_options = "striped", 
                full_width = T, 
                font_size = 12)


```


# Relatório das cargas fatoriais e das comunalidades

```{r}
cargas_fatoriais %>%
  mutate(Comunalidades = rowSums(cargas_fatoriais ^ 2)) %>%
  kable() %>%
  kable_styling(bootstrap_options = "striped", 
                full_width = T, 
                font_size = 12)

```

# Plotagem das Cargas Fatoriais

```{r}
cargas_fatoriais %>%
  ggplot(aes(x = PC1, y = PC1)) +
  geom_point(color = "orange") +
  geom_hline(yintercept = 0, color = "darkorchid") +
  geom_vline(xintercept = 0, color = "darkorchid") +
  geom_text_repel(label = row.names(cargas_fatoriais)) +
  theme_bw()
```


# Identificação dos Scores Fatoriais

```{r}
scores_fatoriais <- as.data.frame(fatorial$weights)
```


# Visualizando os Scores Fatoriais
```{r}
scores_fatoriais %>%
  kable() %>%
  kable_styling(bootstrap_options = "striped", 
                full_width = T, 
                
                font_size = 12)

```




# Cálculo dos fatores extraídos
```{r}
fatores <- as.data.frame(fatorial$scores)

analise <- bind_cols(analise,
                            "fator_1" = fatores$PC1)

View(analise)


```

# Proposta de construção de um ranking

# Assumindo-se apenas o F1 como indicador, calcula-se a "pontuação"
# Trata-se do fator * variância compartilhada por aquele fator

```{r}
analise <- analise %>% 
  mutate(pontuacao = fator_1 * variancia_compartilhada$PC1[2])
```
```{r}

analise %>%
  arrange(desc(pontuacao)) %>% 
  kable() %>%
  kable_styling(bootstrap_options = "striped", 
                full_width = T, 
                font_size = 12)


```

### Observamos que o município mais seguro para se viver na Região Metropolitana de Belo Horizonte é Nova União. Os municípios mais violentos são Belo Horizonte, Contagem, Betim e Ribeirão das Neves, nesta ordem.






